【裁判字號】    99,交聲,187
【裁判日期】    990226
【裁判案由】    違反道路交通管理處罰條例聲明異議
【裁判全文】
臺灣桃園地方法院刑事交通事件裁定     99年度交聲字第187號
原處分機關  交通部公路總局新竹區監理所桃園監理站
異  議  人
即受處分人  甲○○
上列異議人即受處分人因違反道路交通管理處罰條例案件，對於
交通部公路總局新竹區監理所桃園監理站民國99年1 月28日桃監
裁罰字第裁52-CO0000000號違反道路交通管理事件裁決書所為之
處分（原舉發通知單案號：臺北縣政府警察局北縣警交大字第CO
0000000 號）聲明異議，本院裁定如下：
    主    文
異議駁回。
    理    由
一、異議人聲明異議意旨略以：異議人即受處分人（下稱異議人
    ）於民國98年12月28日下午6 時48分許，駕駛車牌號碼693-
    LP號營業小客車，行經臺北縣樹林市○○路與文化街口時，
    經員警以異議人由前述大安路左轉文化街有闖越紅燈之違規
    情事而製單舉發。惟當時下班時間，車流量大，異議人行駛
    大安路時係綠燈，因穿越文化街口中線停等其他車輛先行通
    過該路口後，始行左轉，並未闖紅燈；且當時天色昏暗，現
    場為Ｔ字型路口，以員警所站立位置之角度目睹該路口之號
    誌會有誤差，如異議人有違規，不應以警員目睹為憑，應另
    行提出證據，爰聲明異議，請求撤銷原處分云云。
二、原處分意旨略以：異議人於上揭時間，行經臺北縣樹林市○
    ○路與文化街口時，因駕駛車牌號碼為693-LP號營業小客車
    ，有闖越紅燈之違規行為，經警攔停製單舉發，此有臺北縣
    政府警察局98年12月28日北縣警交大字第CO0000000 號舉發
    違反道路交通管理事件通知單（以下稱舉發通知單）在卷可
    稽。嗣原處分機關並據以裁決，以異議人違反道路交通管理
    處罰條例第53條第1 項、第63條第1 項第3 款（裁決書漏載
    第3 款）之規定，分別裁處罰鍰2,700 元並記違規點數3 點
    ，此亦有交通部公路總局新竹區監理所桃園監理站桃監裁罰
    字第裁52-CO0000000號違反道路交通管理事件裁決書（下稱
    裁決書）附卷可據。
三、按汽車駕駛人，行經有燈光號誌管制之交岔路口闖紅燈者，
    處新臺幣（下同）1,800 元以上5,400 元以下罰鍰，並記違
    規點數3 點，道路交通管理處罰條例第53條第1 項、第63條
    第1 項第3 款分別定有明文。次按駕駛人駕駛汽車，應遵守
    道路交通標誌、標線、號誌之指示；汽車行駛至交岔路口，
    其行進、轉彎，應依下列規定：一、應遵守燈光號誌或交通
    指揮人員之指揮，遇有交通指揮人員指揮與燈光號誌並用時
    ，以交通指揮人員之指揮為準。..... 道路交通安全規則第
    90條前段、第102條亦規定甚明。
四、經查：
  (一)按送達由行政機關自行或交由郵政機關送達；除電子傳達方
    式之送達外，送達證書應由收領人簽名或蓋章；如拒絕或不
    能簽名或蓋章者，送達人應記明其事由，行政程序法第68條
    第1 項、第76條第2 項定有明文。又當場舉發拒絕簽章者，
    仍應將通知聯交付該駕駛人或行為人收受，並記明其事由及
    交付之時間；拒絕收受者，應告知其應到案時間及處所，並
    記明事由與告知事項，視為已收受，違反道路交通管理事件
    統一裁罰基準及處理細則第11條第1 項第1 款後段訂有明文
    。依前揭說明，自應依現行行政程序法規定之送達方式送達
    書面舉發通知，且於送達合法到達受處分人時，始發生舉發
    之效力。查臺北縣政府警察局樹林分局樹林派出所警員陳秉
    諺於98年12月28日為本件舉發時，業已將前開通知書交付予
    異議人，惟因異議人拒絕簽收，而經註記「已告知相關權利
    ，當事人拒簽拒收」並告以舉發內容及救濟途徑等情，此為
    證人即臺北縣政府警察局樹林分局樹林派出所警員陳秉諺於
    本院訊問時證述明確（參本院99年2 月24日訊問筆錄，詳後
    述）。是以異議人既已於舉發當場收受前開通知書，惟因對
    舉發內容有異議而拒絕簽名其上，依上揭說明，已足認業經
    合法送達前開通知書無誤，合先敘明。
  (二)本件異議人於上揭時間，因駕駛車牌號碼為693-LP號營業小
    客車，行經臺北縣樹林市○○路與文化街口時，為員警以闖
    紅燈違規為由經攔停舉發之事實，有臺北縣政府警察局98年
    12月28日北縣警交大字第CO0000000 號舉發通知單及交通部
    公路總局新竹區監理所桃園監理所99年1 月28日桃監裁罰字
    第裁52-CO0000000號所為之裁決書各乙紙存卷可稽，復經臺
    北縣政府警察局樹林分局查證無誤，有該局99年1 月21日北
    縣警樹交裁字第0990002217號函存卷可據。
  (三)上開駕駛人之違規事實，業據證人即舉發警員陳秉諺於本院
    訊問時具結證稱：當時伊與另位同事兩人一組騎乘警用機車
    在臺北縣樹林市○○路與文化街口附近，執行取締交通違規
    勤務。伊將警用機車停放於該處機車停車格，站在文化街往
    大安路方向，且手持警用指揮棒指示駕駛人。該時伊看到文
    化街的號誌為綠燈，而大安路方向之號誌則為紅燈，伊目睹
    兩部車由大安路往文化街方向違規左轉過來，異議人所駕駛
    之營業小客車為第一部車，異議人甫左轉，伊即同時攔停該
    兩部車，並由其等分別製單舉發。斯時異議人所駕駛之車輛
    在大安路上行駛時，文化街上的號誌是綠燈，至異議人左轉
    經攔停後，文化街上之號誌猶為綠燈，伊與同事二人均有確
    認號誌。即使現場有房屋，路口有行人陸橋亦不會影響視線
    而號誌判斷錯誤的情形，因紅綠燈號誌係設置於陸橋上方，
    故清晰可見；且當時夜間6 時許，天色尚未昏暗，而大安路
    已過下班尖峰時間，文化街與大安路上車流量不多，該處並
    有照明，視距良好。況且大安路上綠燈時間足夠異議人車子
    左轉。當日伊是以文化街上的號誌加以判斷，而大安路上的
    號誌即應與文化街相反。其等攔停異議人製單舉發後，有告
    知闖紅燈之違規事實及救濟途徑等語明確（參本院99年2 月
    24日訊問筆錄第2 頁至第4 頁）。此外，並有證人當庭提出
    之現場圖3 張在卷可稽。再查諸如本件發生於員警執勤，適
    巧發生於眼前「稍縱即逝」之闖紅燈違規行為，本質上即屬
    突發狀況不及防備及蒐證，而現場亦無固定式攝影裝置，客
    觀上舉發員警顯不及以其他方式存證，而已無法藉由其他科
    學舉證方式認定事實。是以刑事訴訟法就犯罪證據有關之規
    定中與屬行政秩序罰之交通違規裁罰本質不合之部分，自不
    在準用之列。經本院傳喚證人陳秉諺到庭調查結果，其對當
    日所見違規情形於具結後堅證如上，足認其確係依自己親自
    見聞所得而為上開供述，且其不惟能清楚陳述所見如上之違
    規情形，復證陳上揭時地，其所在位置在文化街上，與大安
    路口相距非遠，該日夜間照明充足，可看見文化街與大安路
    口之號誌，證人並與同組執勤員警等共2 人均目睹異議人上
    開違規行為並確認現場號誌，尤足認證人對號誌之判斷，並
    無誤認之可能。佐以大安路與文化街現場為Ｔ字型路口，異
    議人當時自大安路往山佳方向行駛，駛至文化街口左轉，而
    文化街口方向之號誌確為綠燈，業經證人證述如前，倘若該
    文化街口垂直方向即大安路上行駛之車輛包含自大安路左轉
    文化街行駛之車輛，為可通行之狀態，將與文化街駛出之車
    輛，於該Ｔ字型出口交會處，互為可通行之情況，行車秩序
    勢必造成混亂，該號誌即無法發揮管制交通之功能。是以當
    該處之文化街口號誌為綠燈時，異議人所行駛之大安路上之
    號誌必為紅燈號誌，始能維護交通行車秩序始與常理相符。
    又異議人對於上揭時段，經過該路口及其行進方向之事實並
    不爭執，此外復查無其他任何事證可認證人陳秉諺上開證述
    有何瑕疵或與事理相違而可認與事實不符之處，本院依直接
    審理所得心證，堪認其依自己親自見聞所為之上開證述與事
    實相符，並可排除其誤記號誌與車號之可能。異議人空言否
    認闖紅燈云云，並無事證可稽，尚難採信。
五、綜上所述，本件違規事證至為明確，異議人確有前開違規行
    為堪以認定。從而，原處分機關依據道路交通管理處罰條例
    第53條第1 項、第63條第1 項第3 款規定，裁處罰鍰新臺幣
    2, 700元，並記違規點數3 點之處分，尚無違誤，應予維持
    ，本件異議為無理由，應予駁回。
據上論斷，應依道路交通管理處罰條例第87條第2 項，道路交通
案件處理辦法第19條，裁定如主文。
中    華    民    國    99    年    2     月    26    日
                    交通法庭    法  官  呂美玲
以上正本證明與原本無異。
如不服本裁定，應於裁定送達後5 日內向本院提出抗告狀。
                                書記官  李玉華
中    華    民    國    99    年    3     月    2     日

司法院資訊處製作；財團法人民間司法改革基金會備份。
